【裁判字號】    97,上易,63
【裁判日期】    970306
【裁判案由】    傷害等
【裁判全文】
臺灣高等法院刑事判決                  97年度上易字第63號
上  訴  人
即  被  告  乙○○
上  訴  人
即  被  告  甲○○
上列上訴人因傷害等案件，不服臺灣臺北地方法院96年度易字第
2081號，中華民國96年11月30日第一審判決（起訴案號：臺灣臺
北地方法院檢察署96年度偵字第6749號），提起上訴，本院判決
如下：
    主  文
上訴駁回。
    事  實
一、乙○○、甲○○兄弟二人與友人彭俊凱於民國95年9 月29日
    凌晨3 時30分許，同在丙○○所經營，位在臺北市大安區○○○路○段134之1號「堯樂小吃店」內飲酒消費時，甲○○
    竟因與乙○○把玩撲克牌發生口角爭執，而基於毀損之故意
    ，隨手拿起丙○○所有，放置在店內桌上之玻璃製煙灰缸一
    個揮擊乙○○，致該玻璃製煙灰缸在乙○○及時閃躲後，擊
    中乙○○身旁桌面而破裂損壞，致生損害於丙○○。丙○○
    、彭俊凱見狀後立即上前勸阻，惟乙○○、甲○○仍大聲叫
    囂，丙○○為顧及店內尚有其他客人消費，遂在大聲喝止乙○○、甲○○勿在店內打架鬧事、恣意砸毀店內物品後，走
    出店外，甲○○聽聞此語，甚感不悅，旋即衝往店外與丙○○發生口角、拉扯，正值彭俊凱、丙○○之女友蔡文治及店
    內熟客張儷靜均在店外幫忙勸阻甲○○及乙○○之際，乙○○竟基於普通傷害之故意，突自店內衝至店外揮拳毆打丙○○臉部，致丙○○因此受有鼻股骨折之傷害。嗣因蔡文治、
    張儷靜將當場流血受傷之丙○○扶進店內，關下鐵門半掩，
    報警前來處理。
二、案經丙○○訴由臺北市政府警察局大安分局報請臺灣臺北地
    方法院檢察署檢察官偵查起訴。
    理  由
一、訊據被告乙○○、乙○○於原審均矢口否認分別涉有上開普
    通傷害犯行及毀損犯行，被告乙○○辯稱：既未與被告甲○○發生爭執，亦未出手毆打證人丙○○云云；被告甲○○則
    辯稱：未砸破損壞上開「堯樂小吃店」內之玻璃製煙灰缸，
    證人丙○○所受上開傷害，係因與其互毆所致云云。然查：
  (一)上開犯罪事實業據告訴人即證人丙○○於原審審理時證述：
    渠所有放置在上開「堯樂小吃店」內桌上之玻璃製煙灰缸係
    遭被告甲○○持以毆打被告乙○○時，因未擊中被告乙○○
    ，擊中被告乙○○身旁之桌面而破裂損壞，至所受上開傷害
    ，則係在渠因大聲制止被告甲○○在店內叫囂、砸毀物品，
    引發被告甲○○不悅，二人發生口角、拉扯之際，遭被告乙○○突然揮拳擊傷等語在卷（原審卷第40頁、同頁反面），
    核與證人張儷靜即上開「堯樂小吃店」熟客於偵查中及本院
    審理時所證述：「‧‧‧玩了一陣子就聽到被告二人在吵架
    ，告訴人一開始是口頭制止，但被告二人還是在吵架‧‧‧
    告訴人即被告二人的朋友（指證人彭俊凱）都一直在勸架，
    各自要把他們拉開‧‧‧這時弟弟又拿起煙灰缸要砸哥哥，
    但沒有砸到，摔到桌子就破掉了‧‧‧當時哥哥已經被友人
    拉至店外，我就過去要弟弟不要再鬧了‧‧‧後來告訴人與
    該友人走出店外，我還留在店內安撫弟弟，不久弟弟又跑出
    去，我也跟著出去，看到弟弟還一直罵告訴人‧‧‧二人發
    生拉扯，我去拉弟弟，友人就去拉告訴人，蔡文治聽到聲音
    也跑出來，擋在中間要把弟弟及告訴人拉開，當時哥哥不知
    道在何處，突然間又跑出來並打告訴人的臉部，後來發現告
    訴人鼻子流血，哥哥打完後，大家就突然停了‧‧‧」等語
    綦詳（偵查卷第58頁、第59頁、原審卷第39頁）。參以證人
    張儷靜於偵查中到庭作證，經檢查事務官提示上開「堯樂小
    吃店」內椅子損壞照片，質之店內椅子為何損壞時，證人張
    儷靜直言證稱：店內吧台前所擺放之三張椅子在本件案發前
    ，本已有裂痕破損等語（偵查卷第59頁），可徵證人張儷靜
    雖係上開「堯樂小吃店」熟客，惟未因此附和證人丙○○、
    蔡文治，立場公正客觀而無迴護任何一方之虞。是以，堪認
    證人張儷靜上開所證各節屬實可採。
  (二)至證人彭俊凱於偵查中及原審審理時雖證稱：係被告甲○○
    與證人丙○○發生口角、拉扯，被告甲○○及證人丙○○均
    因此受傷，既未見有人砸擊煙灰缸，被告乙○○亦未出手毆
    打證人丙○○云云。然核諸證人彭俊凱就當日在店內之案發
    細節，於原審審理時原證稱：「丙○○就走過來跟甲○○有
    爭吵‧‧‧然後丙○○就動手去推甲○○，兩人就打起來，
    甲○○就被壓在地上‧‧‧」云云（原審卷第18頁），意謂
    證人丙○○與被告甲○○係先出手互毆後，證人甲○○始遭
    證人丙○○壓制在地，旋又證稱：「丙○○推甲○○，甲○○好像踩到椅子跌倒‧‧‧兩人就倒在地上，兩個人就互打
    對方。」云云（原審卷第18頁反面），改指證人丙○○與被
    告甲○○二人係均跌倒在地後，始行出手互毆，先後不一，
    互異其詞。另就在店外衝突過程，證人彭俊凱於原審審理時
    證稱：「我們把他拉開後，甲○○先出去外面，後來丙○○
    也在外面，店裡剩我跟乙○○跟兩個女生，後來聽到外漸有
    爭吵，我跟乙○○就衝到店門口外，將他們拉開‧‧‧」云
    云（原審卷第18頁），以及「‧‧‧乙○○把甲○○推到店
    外去，後來丙○○又到店外找甲○○理論‧‧‧甲○○跟丙○○就又發生拉扯‧‧‧」云云（原審卷第18頁反面）二者
    間，亦迥然不同。亦有甚者，證人彭俊凱就被告甲○○與證
    人丙○○發生口角之過程，於原審審理時證稱：「因為丙○○店裡的老闆，每桌他都有過去與客人聊天、互動，他過來
    時就與甲○○講話‧‧‧甲○○本來是坐著，丙○○是站著
    ，後來甲○○就站起來，兩人就開始爭執‧‧‧」云云（原
    審卷第18頁），亦與被告甲○○於原審審理時所供稱：「（
    所以你的意思是說在你跟丙○○發生口角爭執前，丙○○並
    沒有過來跟你們坐在一起聊天喝酒？）並沒有。」、「‧‧
    ‧他原本是壓我的肩膀，後來就掐我脖子，當時我還是坐著
    的，後來我就跌坐在地上跟他扭打。」、「（所以你的意思
    是說在你跌到地上與丙○○發生扭打前，你一直都是坐著的
    ？）是。」之情節不符（原審卷第55頁、同頁反面）。從而
    ，證人彭俊凱上開所證各節，既存有諸多瑕疵矛盾之處，是
    證人彭俊凱證稱：係被告甲○○與證人丙○○互毆，且無人
    砸毀煙灰缸云云，自難採信。
  (三)準此，本件確係肇因於被告二人在店內發生口角爭執，被告
    甲○○砸毀店內玻璃製煙灰缸後，仍繼續在店內叫囂，經證
    人丙○○上前大聲制止，引發被告甲○○不悅，旋追至店外
    與證人丙○○發生口角、拉扯，被告乙○○見狀遂萌生普通
    傷害之犯意，衝出店外出手毆打證人丙○○所致無誤。被告
    二人上開所辯，均係事後卸責之詞，不足採信。此外，並有
    國立臺灣大學醫學院附設醫院診斷證明書、毀損照片6 張、
    證人丙○○受傷照片六張及現場照片2 張附卷可稽（偵查卷
    第8 頁、第23頁至第25頁、第27頁、第29頁至第32頁）。本
    件被告乙○○上開普通傷害犯行及被告甲○○上開毀損犯行
    ，均已臻明確，應予依法論處。
二、核被告乙○○所為，係犯刑法第277條第1項普通傷害罪；被
    告甲○○所為，則係犯刑法第254 條之毀損罪。原審適用中
    華民國96年罪犯減刑條例第2條第1項第3款、第7條，刑法第
    277條第1項、第354條、第41條第1項前段、第42條第3 項前
    段，刑法施行法第1條之1，爰審酌被告二人犯罪之動機、目
    的、手段、遭毀損之玻璃製煙灰缸，係證人丙○○購買香菸
    時廠商所附贈之物，價值尚屬輕微、被告乙○○係因見其弟
    即被告甲○○證人丙○○發生拉扯，始上前出手毆打證人丙○○一拳、證人丙○○所受上開傷害程度、所生危害及被告
    二人事後均飾詞狡辯，不知悔改之態度等一切情狀，各量乙○○傷害人之身體，處拘役伍拾日，如易科罰金，以新臺幣
    壹仟元折算壹日。減為拘役貳拾伍日，如易科罰金，以新臺
    幣壹仟元折算壹日。甲○○損壞他人玻璃製煙灰缸，足以生
    損害於他人，處罰金新臺幣貳仟元，如易服勞役，以新臺幣
    壹仟元折算壹日。減為罰金新臺幣壹仟元，如易服勞役，以
    新臺幣壹仟元折算壹日。（按犯罪在中華民國96年4 月24日
    以前者，除本條例另有規定外，有期徒刑、拘役或罰金，減
    其刑期或金額二分之一，96年7 月4日制定公布，並自96年7
    月16日施行之中華民國96年罪犯減刑條例第2 條第1項第3款
    定有明文。本件被告乙○○上開普通傷害犯行及被告甲○○
    上開毀損犯行之犯罪時間，均在96年4 月24日之前，復核均
    無同條例所定不予減刑之情形，茲依同條例第2 條第1項第3
    款規定，各減其刑期二分之一，並分別就被告乙○○、甲○○諭知易科罰金、易服勞役之折算標準。）
三、經核原審認事用法均無不合，被告等上訴否認犯罪，核無理
    由，應予以駁回。被告等均經合法傳喚，無正當理由不到庭
    ，爰不待其陳述，逕行判決，併此敘明。
據上論斷，應依刑事訴訟法第368條、第371條判決如主文。
本案經檢察官劉斐玲到庭執行職務。
中    華    民    國    97    年    3     月    6     日
                  刑事第十一庭審判長法  官 張連財
                                    法  官 林明俊
                                    法  官 楊照男
以上正本證明與原本無異。
不得上訴。
                                    書記官 陳秋雄
中    華    民    國    97    年    3     月    6     日
附錄：本案論罪科刑法條全文
刑法第305條：
以加害生命、身體、自由、名譽、財產之事，恐嚇他人致生危害
於安全者，處二年以下有期徒刑、拘役或300元以下罰金。
刑法第354條：
毀棄、損壞前2 條以外之他人之物或致令不堪用，足以生損害於
公眾或他人者，處二年以下有期徒刑、拘役或500元以下罰金。


司法院資訊處製作；財團法人民間司法改革基金會備份。
